【裁判字號】    90,上易,2842
【裁判日期】    900918
【裁判案由】    就業服務法
【裁判全文】
臺灣高等法院刑事判決                            九十年度上易字第二八四二號
    上  訴  人  臺灣臺北地方法院檢察署檢察官
    被      告  甲○○
    選任辯護人  陳美智律師
右上訴人，因被告違反就業服務法案件，不服臺灣台北地方法院九十年度易字第四三
三號，中華民國九十年七月十三日第一審判決（檢察官聲請簡易判決處刑案號：臺灣
台北地方法院檢察署八十九年度偵字第二四０三四號，原審認不宜以簡易判決處刑，
改依通常程序審理），提起上訴，本院判決如左：
    主      文
原判決撤銷。
甲○○雇主，違反未經許可聘僱他人所申請聘僱之外國人，其聘僱人數為一人，處罰
金新台幣參萬元，如易服勞役，以新台幣玖佰元（折合銀元參佰元）折算壹日。
    事      實
一、甲○○雇主，明知未經主管機關許可，不得聘僱他人所申請聘僱之外國人，竟自
    民國八十九年四月二十九日起，至同年五月三十日止，僱用他人所申請之菲律賓
    所申請聘僱之外勞，因逃逸被撤銷），聘僱期間曾至臺北縣新店市○○路三六二
    號「耕莘醫院新店分院」擔任照顧甲○○之父萬國進（於八十九年五月十七日因
    大腸癌住院，並於同年月二十九日病逝）看護之工作，薪資每月新台幣一萬五千
    元。迄於八十九年十月五日下午三時二十分許，Ｇａｎａｄｅｎ在臺北縣泰山鄉
    ○○路十號處，為警查獲，乃供出上情，並指證係由甲○○僱用。
二、案經台北市政府警察局大同分局報請台灣台北地方法院檢察署檢察官偵查起訴。
    理      由
一、訊據被告甲○○否認有違反就業服務法之犯行，辯稱：該名外勞是伊母親生前僱
    用合法外勞的表妹，她偶爾會來找她表姐，我們認識一年多了，伊父親住院時，
    她也有來，吃飯時候，拿錢給她們去吃飯，剩下的錢有還給伊，不知道她為何指
    證，確實沒有僱用她等語；被告之辯護人則以耕莘醫院醫師劉樹泉亦證謂：癌末
    病房有護士會照顧病人生活，所以並未特別請看
    護工云云及原審已查證清楚，檢察官之上訴並無理由，為被告辯解。
二、惟查：
（一）菲律賓籍女性外勞Ｇａｎａｄｅｎ係案外人陳印申請合法僱用之監護工，居留
      有效期間自民國八十八年四月二十一日至八十九年四月二十日，於八十九年一
      月二十四日逃逸，於同年十月五日下午三時二十分許，在台北縣泰山鄉○○路
      十號處，為警查獲等情，經該Ｇａｎａｄｅｎ於警訊供證無訛，並有卷附外勞
      年二月八日函、外僑入出境資料檔案查詢表、居留外僑作業外勞詳細資料經撤
      銷外國人名冊可稽，足證該Ｇａｎａｄｅｎ係經撤銷外國人名冊之逃逸外勞。
      又被告父親萬國進係因大腸癌於八十九年五月十七日住院治療，至同年月二十
      九日去世，除經證人耕莘醫院醫師劉樹泉證述屬實，並有卷附耕莘醫院病歷摘
      錄單、死亡證明書可證，亦為被告所不否認，均與該外勞Ｇａｎａｄｅｎ親筆
      書寫信函二封及警訊證述情節相一致。衡諸常情，該外勞Ｇａｎａｄｅｎ苟未
      受僱於被告，何能敘述被告家庭成員（配偶盧成英、母親于秀美、父親萬國進
      、年紀很大，係患大腸癌重症病人）、被告家中係開設餐廳（地址在被告母親
      確指稱被告父親係自五月間在台北縣新店市○○路三六二號耕莘醫院新店分院
      五樓內接受治療，至八十九年五月底因腸癌去世。
（二）該外勞Ｇａｎａｄｅｎ於獲案之初警訊時，即證稱：「伊在八十九年四月二十
      九日至八十九年五月三十日，受僱於被告在台北縣新店市○○路三六二號耕莘
      醫院新店分院內，擔任照顧被告父親萬國進工作，萬國進於八十九年五月間死
      於腸癌。被告支付薪資每月新台幣一萬五千元，加班時一萬七千元，薪資被告
      有時也叫他太太代為給與薪資一萬五千元。被告也給我一千元做為醫院飲食費
      用」等語（八十九年十月十三日警訊筆錄），有卷附外勞指認口卡，及涉外案
      件證人陳述用紙足稽。核與被告自承：「Ｇａｎａｄｅｎ常來耕莘醫院新店分
      院與她表姊在一起，偶而我會給她們錢新台幣一千元吃飯，約有二、三次」（
      八十九年十月九日警訊筆錄）等語，可知Ｇａｎａｄｅｎ常在該醫院活動，被
      告曾支付其金錢。及證人即被告配偶盧成英警訊時供稱：「‧‧‧當時是我婆
      婆直接跟她談，我不知道，但都是由我婆婆于秀美將錢給我，代轉給她。是否
      就是雇用她之代價我不知」「當時是我婆婆要我代轉交給她薪資，只有一次，
      多少錢不知」情節（八十九年十一月九日警訊筆錄）大致相符，被告亦不否認
      其妻曾代轉交該Ｇａｎａｄｅｎ外勞薪資情節（原審九十年三月十二日及六月
      二十九日審判筆錄）。則被告辯稱並未僱用該外勞Ｇａｎａｄｅｎ，係Ｇａｎ
      ａｄｅｎ到耕莘醫院找其表姊即被告合法僱用之外勞Ａｇｕｉｎｏａｓ云云，
      既與其妻所言相矛盾，自無可採。又該外勞與被告素無仇怨，被告且多次在醫
      院拿現金一千元，給其吃飯。該Ｇａｎａｄｅｎ外勞苟非確受僱於被告，衡情
      應無指證被告而誣陷被告之必要？則被告僱用經撤銷外國人名冊之逃逸外勞
      Ｇａｎａｄｅｎ屬實。
（三）證人即耕莘醫院醫師劉樹泉於原審中固證謂：萬國進因大腸癌症曾在三軍總醫
      院開刀，八十九年三月間來院門診，當時病人意識尚清楚，但走路需要人家扶
      ，日常生活也需人照顧，從三月間起本院提供居家護理，依健保局規定，對未
      護士無法每天去，萬國進在耕莘醫院沒有住過加護病房都住癌末病房，最後病
      人昏迷且有幻覺不可能自行照顧日常生活，因為癌末病房護士會照顧病人生活
      ，所以萬家並未特別請看
      十年四月十三日訊問筆錄），尚不能以證人劉樹泉謂萬家並未特別請看
      一語，作為有利於被告之反證。
    綜上所述，被告未經許可聘僱外勞一名，所辯無非卸責之詞，不足採信。事證明
    確，被告犯行堪以認定。
三、核被告所為前開犯行，乃違反就業服務法第五十三條第三款之規定，其聘僱人數
    為一人，係犯就業服務法第五十八條第一項前段之雇主違反未經許可聘僱他人所
    申請聘僱之外國人，其聘僱人數為一人罪。
四、原審審理結果，認外勞Ｇａｎａｄｅｎ之證詞不實，諭知被告無罪之判決，尚有
    未合。檢察官上訴指摘原判決不當，核有理由，自應由本院將之撤銷改判。爰審
    酌被告因其父重病而僱用外勞，且聘僱期間僅一個月，情節並非重大及其犯罪後
    態度等一切情狀，量處如主文第二項所示之罰金，並諭知易服勞役之折算標準。
據上論斷，應依刑事訴訟法第三百六十九條第一項前段、第三百六十四條、第二百九
十九條第一項前段，就業服務法第五十八條第一項前段、第五十三條第三款，刑法第
十一條前段、第四十二條第二項，現行法規所定貨幣折算新台幣條例第二條，判決如
主文。
本案經檢察官彭坤業到庭執行職務。
中    華    民    國    九  十    年       九       月     十    八     日
                          臺灣高等法院刑事第四庭
                              審判長法  官  蔡  永  昌
                                    法  官  陳  榮  和
                                    法  官  徐  昌  錦
右正本證明與原本無異。
不得上訴。
                                    書記官  游  桂  
中    華    民    國    九  十    年       九       月     二    十     日
附錄：本案論罪科刑法條全文
就業服務法第五十八條第一項前段
違反第五十三條第一款、第二款或第三款規定，其聘僱或留用人數為一人者，處六月
以下有期徒刑、拘役或科或併科新臺幣九萬元以下罰金；


司法院資訊處製作；財團法人民間司法改革基金會備份。
